【裁判字號】    94,破,15
【裁判日期】    951229
【裁判案由】    破產宣告
【裁判全文】
臺灣臺南地方法院民事裁定                94年度破字第15號
聲  請  人  甲○○
上列聲請人聲請宣告破產事件，本院裁定如下：
    主      文
聲請駁回。
聲請程序費用由聲請人負擔。
    理      由
一、按破產，對債務人不能清償債務者宣告之。破產宣告時屬於
    破產人之一切財產，及將來行使之財產請求權；破產宣告後
    ，破產終結前，破產人所取得之財產，為破產財團。財團費
    用及財團債務，應先於破產債權，隨時由破產財團清償之。
    在破產宣告前，對於債務人之財產有質權、抵押權或留置權
    者，就其財產有別除權。有別除權之債權人，不依破產程序
    而行使其權利；破產法第57條、第82條第1項、第97條及第
    108條分別定有明文。又法院就破產之聲請，以職權為必要
    調查，如債務人確係無財產，則破產財團即不能構成，無從
    依破產程序清理債務，參照同法第148條之旨趣，自應依同
    法第63條，以裁定駁回其聲請，司法院著有院字第1505號解
    釋可資參照。從而，構成破產財團之債務人財產，明顯不足
    清償同法第95條、第96條所列破產財團費用及財團債務時，
    依同法第148條規定，法院於宣告破產後，隨即須同時宣告
    破產程序終止，此無異徒增破產程序及費用之浪費，且無益
    於債務人及其他債權人。參照上開司法院解釋及相關說明，
    於此情狀，聲請宣告破產已無實益，應適用同法第63條第1
    項規定以裁定駁回破產宣告之聲請。再債務人之財產價值，
    是否足堪清償其債務，不僅以不動產之有無及其價值為認定
    之依據，債務人是否尚有其他財產或信用、能力，自應併予
    調查審認。
二、本件聲請意旨略以：聲請人前因投資失利造成大筆資金流失
    ，在不得已情況下，利用申請信用卡及辦理個人信用貸款之
    方式，欲彌補造成之財務缺口，以求有東山再起之機會，不
    料卻因循環利息加上每個月要攤還之本金加利息，經過多年
    以後，負債如雪球般越滾越大，終至不可收拾之地步，迄今
    每月應繳之最低金額累積到新臺幣（下同）280,000元，而
    聲請人每月之薪水僅有33,000元，必須扶養年邁母親、妻子
    及二名子女，入不敷出，目前所負債務已陷於長久不能支付
    之情境，不堪負荷沉重之貸款利息及信用卡循環利息，而聲
    請人財產僅有坐落臺南縣新市鄉○○○段1564之3地號土地
    、面積11,276平方公尺、應有部分100000分之386，及其上
    新市鄉○○○段501建號、門牌號碼臺南縣新市鄉○○○街25
    號6樓建物，上開不動產經鈞院95年度執字第10804號清償消
    費款強制執行案件囑託鑑價其市價為2,234,900元，該不動
    產經聲請人持向土地銀行新市分行抵押貸款本金餘額約剩
    1,460,606元未繳。至負債部分則有債權人中國國際商業銀
    行等13人，普通債權合計約7,520,670元，抵押債權部分約
    1,460,606元，足認聲請人顯已不能清償債務，為此聲請宣
    告破產等語，並提出財產狀況說明書、財產歸屬資料清單、
    土地及建物登記謄本、地價稅繳款書、房屋稅繳款書、支付
    命令、本票裁定、民事判決書、不動產鑑價報告書等為證。
三、經查：
  (一)聲請人之負債情形，依聲請人提出之債權人清冊及本院函查
    結果：1.有別除權債權：土地銀行新市分行，債權金額本金
    1,436,042元（截至95年4月20日止）。2.優先債權：臺南縣
    稅捐稽徵處：地價稅174元。3.普通債權計有：中國國際
    商業銀行：信用卡消費款295,100 元，通信貸款本金352575
    元，消費貸款200,000元（中華分行），債權金額847,675元
    ；荷商荷蘭銀行：信用卡消費款256,834元，通信貸款
    49,99 2元，違約金3,000元，債權金額309,826元；台新
    國際商業銀行：信用卡消費款289,783元，消費貸款650,000
    元、150,000元（後甲分行），債權金額1,089,783元；台
    北富邦銀行：信用卡消費款252,342元。國泰世華銀行：
    信用卡消費款296,976元，通信貸款191,157元，違約金
    7,645元，債權金額495,778元；花旗銀行：1.VISA鑽石卡
    ：信用卡消費款328,270元，通信貸款17,500元、45,000元
    、97,333元，手續費2,982元、9,072元、19,622元；2.萬事
    達白金卡：信用卡消費款231,410元，通信貸款36,667元，
    手續費7,392元，債權金額合計795,248元；陽信銀行：信
    用卡消費款254,102元；誠泰銀行：信用卡消費款192,586
    元，通信貸款約200,000元，債權金額合計392,586元；匯
    豐銀行：白金卡消費款377,275元，金卡消費款147,414元，
    消費貸款600,000元，債權金額合計1,124,689元；遠東國
    際商業銀行：信用卡消費款558,641元；安泰商業銀行：
    消費貸款1,200,000元；臺灣中小企業銀行：消費貸款
    200,000元；普通債權合計7,520,670元，以上有聲請人提出
    之財產狀況說明書、債權人清冊、臺南縣稅捐稽徵處函及檢
    送之欠稅總歸戶查詢情形表、臺灣土地銀行新市分行函及客
    戶往來帳戶查詢表附卷為憑，堪予認定。
  (二)聲請人之資產僅有：坐落臺南縣新市鄉○○○段1564之3地
    號土地、面積11,276平方公尺、應有部分100,000 分之386
    ，及其上新市鄉○○○段501建號、門牌號碼臺南縣新市鄉
    ○○○街25號6樓建物，土地及房屋市價分別為383,000元、
    1,851,900元，合計2,234,900元；91、92、93年度分別有薪
    資所得396,000元、360,000元、210,000元，此有聲請人提
    出之財產狀況說明書、土地及建物登記謄本、財產歸屬資料
    清單、不動產鑑價報告書在卷可稽，且經本院調閱95年度執
    字第10804號民事執行卷、稅務電子閘門財產所得調件明細
    表核閱屬實。而前開不動產經內政部營建署（臺灣土地銀行
    新市分行）設定1,600,000元之抵押權，95年4月間有債務餘
    額1,436,042元，則依破產法第108條之規定，內政部營建署
    （臺灣土地銀行新市分行）對該房地有別除權，得不依破產
    程序行使其權利，且上開不動產現在本院95年度執字第1080
    4號強制執行事件執行中，尚有執行程序及其他債權人參與
    分配之費用、增值稅等等費用。另聲請人名下別無其他財產
    ，且聲請人其為56年12月16日出生，於91、92、93年度分別
    有薪資所得396,000元、360,000元、210,000元至退休年齡
    60 歲，尚得工作21年，然審酌聲請人之年紀、收入、財產
    狀況，與所負債務總額互核，其所積欠債務遠逾其財產總值
    ，是若以聲請人現有財產價值清償上開債務後原即無任何剩
    餘，倘宣告聲請人破產，尚須依破產法第97條規定優先清償
    第95條所定破產財團之管理費、變價及分配所生之費用、因
    破產債權人共同利益所需審判上之費用、破產管理人之報酬
    、破產人及其家屬之必要生活費等財團費用及第96條所定之
    財團債務，如此將致聲請人財產更形減少，且上開各該普通
    債權人亦不可能因此而受有任何分配，參酌上開司法院解釋
    、破產法第148條立法意旨及上開說明，實難認本件有宣告
    破產之實益及進行破產程序之必要。揆諸前開說明，聲請人
    聲請宣告破產即無理由，應予駁回。
四、依破產法第5條、民事訴訟法第95條、第78條裁定如主文。
中    華    民    國    95    年    12    月    29    日
                  民事第四庭    法  官  郭貞秀
以上正本係照原本作成。
如對本裁定抗告，須於裁定送達後10日內向本院提出抗告狀，並
應繳納抗告費新臺幣1,000元整。
中    華    民    國    95    年    12    月    29    日
                                書記官  陳志德


司法院資訊處製作；財團法人民間司法改革基金會備份。
